【裁判字號】    90,訴,585
【裁判日期】    900731
【裁判案由】    損害賠償
【裁判全文】
臺灣板橋地方法院民事判決  九十年度訴字第五八五號
    原      告  甲○○
    被      告  乙○○
右被告因本院八十九年度易字第三五九七號傷害案件，原告提起附帶民事訴訟，經本
院刑事庭裁定移送，本院判決如左：
被告應給付原告新臺幣貳拾萬元，及自民國八十九年十一月二十八日起至清償日止，
按年息百分之五計算之利息。
原告其餘之訴駁回。
訴訟費用由被告負擔五分之二，餘由原告負擔。
本判決第一項於原告以新台幣陸萬陸仟元供擔保後得假執行；但被告如於假執行程序
實施前，以新臺幣貳拾萬元為原告預供擔保，得免為假執行。
原告其餘假執行之聲請駁回。
甲、原告方面：
壹、聲明：
一、被告給付原告新台幣（下同）五十萬元整，及自起訴狀繕本送達翌日起至清償日
    止按年息百分之五計算之利息。
二、原告願供擔保請准宣告假執行。
三、訴訟費用由被告負擔。
貳、陳述：
一、緣兩造係夫妻，被告於民國八十九年六月十一日上午九時許，因不滿原告夜歸，
    雙方發生爭執，被告乃以梳子擲向原告，又再以菜刀背毆打原告，致原告受有額
    頭瘀腫傷三×三公分、右上臂瘀腫傷一×二公分、左上臂瘀腫傷二×五公分、右
    膝瘀腫傷二×三公分、左小腿瘀腫傷三×三公分、左耳膜破裂等傷害。並以刀背
    架於原告脖子，脅迫原告預立遺書，又強迫原告跪下，且不准原告上廁所等凌虐
    原告。嗣經兩造之女報警處理，被告始行罷手，被告嗣經刑事判決傷害、妨害自
    由有罪在案。
二、爰依侵權行為損害賠償規定，請求被告給付精神慰撫金五十萬元。
參、證據：提出診斷證明書為證。
乙、被告方面：
壹、聲明：
一、原告之訴暨假執行之聲請均駁回。
二、如受不利判決，願供擔保請准宣告免假執行。
貳、陳述：
一、被告係因原告酗酒成癮，屢勸不聽，八十九年六月十日晚原告又外出飲酒徹夜不
    歸，直至翌日上午九時許始滿身酒味醉醺醺回家，被告因見原告生活行為過分不
    檢點，一時激忿衝動而掌摑原告，並叫原告跪下十來分鐘反省過錯（非強暴脅迫
    ）。
二、原告所受傷除左臉係因被告掌摑成傷外，其餘受傷係被告奪取原告所持菜刀時所
    傷，被告行為固不足為訓，但此為偶一忿激之過當行為，原告亦與有過失，不得
    專責於被告，令負全部責任，原告請求五十萬元非財產上損害賠償，顯屬過高。
    理    由
一、原告主張之事實，業據提出診斷證明書一紙附卷可稽，又證人即兩造之女范筱珮
    於刑事偵審中到庭證稱：「當晚伊在睡覺，媽媽說要與結拜姊妹去唱ＫＴＶ，邀
    爸爸一起去，爸爸不去，後來媽媽在第二天早上九點多才回家，她回家後，爸爸
    很生氣，剛好媽媽又帶壹個客人回來要剪頭髮，爸爸就拿梳子往媽媽身上丟，客
    人就跑走了，爸爸到後面拿菜刀說要殺媽媽，媽媽叫他不要這樣，爸爸一手拿刀
    ，一手抓媽媽頭髮，叫她跪下，媽媽說要去上廁所，爸爸也不准，後來姑姑有帶
    小孩來要剪頭髮，這時姑姑看到二人在吵架就趕快走，爸爸就拿神桌上的土地公
    砸媽媽的頭，所以媽媽額頭有受傷，當時媽媽都是跪著，之前叫她跪在土地公前
    面，後來跪在爸爸前面，爸爸不准她起來，．．，之前爸爸還叫媽媽寫遺書，因
    媽媽不識字，爸爸便叫我寫」等語（參見刑事卷八十九年十一月二十二日訊問筆
    錄），而證人范筱珮為兩造之女，衡情應無偏頗一方之必要。且被告令原告下跪
    於地之際，原告之妹吳玉蘭曾至被告宅內，目擊原告跪於土地公面前，亦經證人
    吳玉蘭於刑事案中到庭證述在卷（見刑事卷八十九年十一月六日訊問筆錄）。再
    原告於遭被告傷害及剝奪行動自由後，經其女范筱珮報警處理，臺北縣警察局新
    莊分局光華派出所警員林景盛隨即赴現場處理之情，業據證人林景盛於刑事審理
    時到庭證述屬實（見刑事卷八十九年十一月十三日訊問筆錄），是依原告所提出
    之診斷證明書證明其確實受有傷害及隨即報警處理之過程，足認原告所指，應屬
    非虛。參以被告亦自承掌摑原告，並叫原告跪下十來分鐘反省過錯，應堪信原告
    之主張為真實
二、按因故意或過失，不法侵害他人權利者，應負損害賠償責任。又不法侵害他人之
    身體，被害人雖非財產上之損害，亦得請求賠償相當之金額，民法第一百八十四
    條第一項前段、第一百九十五條分別定有明文。原告因被告毆打成傷，並使其行
    無義務之事，妨害其自由，自有精神上痛苦，本院並參酌原告小學畢業，從事美
    髮工作十餘年，月入四、五萬元；被告高中畢業，職業為貨車駕駛，月入亦係四
    、五萬元及原告所受傷害程度等一切情狀，認原告請求五十萬元非財產上損害賠
    償尚屬過高，應予核減為二十萬元為適當，逾此部分之請求不應准許。至被告主
    張傷害之發生，係因原告徹夜飲酒未歸，生活不檢點云云，縱使屬實，亦僅係事
    件發生的動機、原因之範圍，尚難認原告對侵權行為之發生與有過失，被告此部
    分抗辯自無可採。
三、從而，原告依侵權行為之法律關係，請求被告給付原告二十萬元，及自起訴狀繕
    本送達之翌日即八十九年十一月二十八日起至清償日止，按週年利率百分之五計
    算之利息，為有理由，應予准許。原告逾此部分之請求為無理由，應予駁回。
四、兩造均陳明願供擔保請准宣告假執行及免假執行，就原告勝訴部分，核無不合，
    爰分別酌定相當之擔保金額，併予准許。至原告敗訴部分，其假執行之聲請已失
    所附麗，應併予駁回。
據上論結：本件原告之訴為一部有理由，一部無理由，依民事訴訟法第七十九條但書
、第三百九十條第二項、第三百九十二條，判決如主文。
中      華      民      國    九十      年      七      月    三十一    日
                                    臺灣板橋地方法院民事第三庭
~B法  官  李君豪
右正本證明與原本無異。
如對本判決不服應於送達後二十日內向本院提上訴狀。
中      華      民      國      九十    年      七      月    三十一    日
~B法院書記官  吳美瑤


司法院資訊處製作；財團法人民間司法改革基金會備份。
